臺灣高等法院臺中分院刑事判決　　 94年度上更(一)字第233號
上　訴　人
即　被　告　甲○○
選任辯護人　江文玉律師
選任辯護人　常照倫律師
上列上訴人因廢棄物清理法案件，不服臺灣台中地方法院91年度
訴字第96號中華民國91年4月15日第一審判決（起訴案號：臺灣
台中地方法院檢察署89年度偵字第16069、90年度偵字第11686號
），提起上訴，經最高法院發回更審，本院判決如下：
    主  文
上訴駁回。
    事  實
一、甲○○曾於民國八十五年間因重利案，經本院判處有期徒刑
    四月確定，於八十五年十一月三十日易科罰金執行完畢，猶
    不知悔改，從事廢棄物處理業務，復違反廢棄物清理法第四
    十一條第一項：須向直轄市、縣（市）主管機關或中央主管
    機關委託之機關申請核發公民營廢棄物清除處理機構許可文
    件後，始得受託貯存、清除、處理廢棄物業務之規定，其未
    經領有廢棄物處理許可文件，竟基於概括之犯意，連續：
（一）於八十八年十二月一日向不知情之林士林（另經檢察官為
      不起訴處分）租用座落於台中縣大里市○○○段二三六之
      七、二三六之四一地號土地後，自八十九年七月間起，將
      其自他處收集之一般事業廢棄物，運回傾倒在前開土地上
      ，並在前開土地上以堆置、分類等方法處理不含毒性之建
      築廢棄物，從事一般事業廢棄物處理。且於八十九年八月
      十五日起，雇用不知情之司清山（另經檢察官為不起訴處
      分），從事前開廢棄物之分類後，再由甲○○為後續之處
      理。嗣林建勳（另經檢察官為不起訴處分）於八十九年九
      月二十七日，依甲○○指示駕駛車牌號碼八Ｈ─三六０號
      大貨車裝載建築廢棄物，至前址欲傾倒時，經台中縣環境
      保護局稽查人員會同內政部警政署環保警察隊第二中隊，
      於當日十三時三十分許，在上址當場查獲。
（二）復自九十年二月一日起，以其妻洪美華（即友利環保有限
      公司〔下稱友利公司〕之掛名負責人）名義，向不知情之
      之陳梓澤租用座落於台中縣大里市○○○段七０之一０地
      號土地，在該土地以同右方式堆置不含毒性之建築廢棄物
      ，從事一般事業廢棄物清除、處理。嗣於九十年二月二十
      四日十四時四十分許，經台中縣環境保護局稽查人員會同
      內政部警政署環保警察隊第二中隊在上址當場查獲。
二、案經台中縣警察局霧峰分局報請台灣台中地方法院檢察署檢
    察官偵查起訴。
    理  由
一、訊據上訴人即被告甲○○對於租用上揭土地，堆置一般事業
    廢棄物，及於九十年三月二十二日始經台中縣政府核准第一
    類甲級許可清處廢棄物之事實，固不諱言，惟矢口否認有違
    反廢棄物清理法之犯行，辯稱：其在前開事實（一）土地上
    所傾倒之建築廢棄物大部分是棄土，是人家修繕房屋的廢棄
    物，另有些是伊從事民宅修繕工地的磚塊、水泥等，伊載回
    去放，才在現場做分類整理；其在前開事實（二）土地上所
    傾倒的廢棄物是從前開事實（一）土地上所傾倒的廢棄物運
    過去，因為前開事實（一）土地被徵收，所以伊才會去找第
    二塊地。有時侯伊在外面施工（民宅修繕），也會將乾淨的
    土載過去那邊填土；有些是從工地將可以回收的紙板、塑膠
    管等東西載回來，可以賣；另有些是伊撿到車上，準備要載
    去焚化的東西，伊並沒有亂丟棄，伊本來不知要申請許可，
    後來有申請許可後，並不知堆放處理是違法云云。經查：
（一）前揭事實（一）部分，業據證人即會同環保警察查獲本案
      之台中縣環境保護局稽查人員高紋魁於原審審理時證稱：
      「這是環保警察查獲後通知我們過去，我有到現場，當時
      我們去的時候現場地面上有些廢棄物及二、三輛車，車子
      是準備要進入倒廢棄物，現場狀況如照片所示，現場面積
      詳如偵查卷照片所示．．現場附近是一般車輛不會進入的
      地方，這個地點也是環保局通知我們，我們才知道」等語
      （原審卷第二十六頁），證人李啟合於本院前審調查中亦
      證稱「（當時是否有在做分類處理？）他（指被告）是直
      接掩埋在地下」（本院前審卷第五十頁）。證人即在場準
      備傾倒廢物之卡車司機林建勳於原審審理時亦證稱：「我
      載的是破磚瓦，及一般房屋拆除的廢棄物，因為被告車子
      壞掉所以叫我幫他載，被告給我地址，我依照被告給我的
      地址載過去」等語（原審卷第五十五頁）。參以卷附本案
      查獲當時所拍攝之現場照片所示，前開土地上所堆置之廢
      棄物種類繁多，計有：塑膠屑、塑膠袋、塑膠容器、保特
      瓶、廢輪胎、建築廢材、廢土、廢紙、廢紙屑、廢木屑、
      廢木材、廢布、廢金屬、金屬廢料、金屬容器等等，且面
      積甚廣、數量甚多，足證前開土地所堆置之廢棄物主要應
      係被告自他處收集、運回傾倒堆置之一般事業廢棄物。且
      證人林建勳於警訊時並證稱：「我因第一次至該場，而開
      門（鐵門）讓我進場是司清山．．」（第一六○六九號偵
      查卷第十四頁），證人即受僱於被告之司清山於警訊時亦
      證稱：「我是受雇於甲○○，我平時在工地是負責運送水
      泥、磚塊、砂子等建材，以及現場鏟土機之操作，和開關
      門之各項工作。」、「現場的廢棄場是供不特定人仕進場
      傾倒．．」等語（第一六０六九號偵查卷第十五頁背面、
      第十六頁），於檢察官訊問時亦證稱：「（問：你是大里
      市○○○段二三六之七、二三六之四一號廢棄場管理員？
      ）是的。是老闆甲○○僱用我，在該處做分類工作，也兼
      管理該清整場」（第一六０六九號偵查卷第五十六頁背面
      ），參以當日台中縣環境保護局稽查人員會同環保警察至
      該廢棄場當場查獲時，證人司清山正在該廢棄場內等情，
      司清山應係受雇於被告甲○○而在該廢棄場內負責廢棄物
      分類、開關門等各項工作，及由被告出資租用大筆土地，
      並僱有專人負責看管現場及分類廢棄物等情觀之，益見前
      開土地所堆置之廢棄物主要應係被告自他處收集、運回傾
      倒堆置之一般事業廢棄物，而非其自宅修繕之廢棄物，應
      屬無誤，至證人司清山於原審審理時改稱現場之廢棄物伊
      來工作時就已經有了，伊不知有人進來倒廢棄物云云（原
      審卷第五十五頁），惟此所證與事實不合，顯係事後迴護
      被告之詞，委無足採。
（二）前揭事實（二）土地部分，亦據證人即台中縣環境保護局
      稽查人員陳文裕於原審審理時證稱：「當時是環保警察查
      獲有堆置廢棄物，我們過去時被告在現場做廢棄物的回收
      處理，現場照片所堆置的大部分都是建築廢棄物．．」等
      語（原審卷第二十六頁），證人即被告之妻洪美華於被告
      第二次被查獲後，在警訊時亦供稱：「現場之廢棄物是我
      先生自己承包民宅修繕產生所運回」（第一一六八六號偵
      查卷第十五頁），證人陳文裕及本案查獲時在場之台中縣
      環保局替代役人員于景國於偵查時亦均證稱「．．我們那
      天查到一般建築廢棄物。他們（即被告）有堆置貯存做分
      類，公司叫友利公司，他們只有申請設立，尚沒有清除許
      可。也沒有准予貯存、堆置、處理．．」等語（第一一六
      八六號偵查卷第七十一頁），證人林金和於本院前審調查
      中亦稱「本件是我查獲的，我們發現裡面有堆置建築廢棄
      物，被告在那裡做分類工作，我們就直接進場取締。」等
      語（本院前審卷第五十頁），再依卷附本案查獲時所拍攝
      之現場照片所示，現場停有挖土機（怪手）、鏟土機（小
      山貓）及多部卡車，被告出資租用大筆土地，且僱有專人
      負責看管現場及分類廢棄物，足證被告已在前開土地將他
      處收集、運回傾倒堆置之一般事業廢棄物為分類、處理行
      為。此外，復有台中縣環境保護局事業廢棄物稽查紀錄表
      、現場照片、租賃契約書影本、土地所有權狀影本等在卷
      可稽。被告顯已有非法從事廢棄物之清除、處理等行為。
（三）至被告辯稱伊於事實欄（一）被查獲後，為清理該地之建
      築廢棄物，自九十年二月一日起，遷移至事實欄（二）所
      示土地上，持續為分類處理，二次未經主管機關許可，及
      未領有廢棄物清除、處理許可證或核備文件，從事廢棄物
      貯存、處理之行為，應係基於單一犯意接續為之，為單純
      一罪云云，惟按接續犯之性質與連續犯不同，係在同一接
      續而為同一性質的行為，以一般社會觀念言，此數次行為
      並無時間間斷，認係一個行為的持續，始可論以單純一罪
      （最高法院七十三年度台上字第一七九八號判決參照），
      然查，被告為事實欄（一）及（二）之行為，地點不同，
      時間亦有間斷，顯係二個之獨立行為，自難認是接續行為
      。
（四）至被告另於本院又辯稱：被告於本案土地上所堆置、分類
      者，均係建築物拆除工程施工所產生之剩餘泥、土、砂、
      石、磚、瓦、混泥土塊等，應為可利用之資源，而非廢棄
      物，縱被告所堆置之建築拆除工程施工所產生之剩餘土石
      方中，雖夾雜有少量之廢棄物，應視為可利用之資源，而
      非廢棄物等語。惟被告於本案土地上所堆置者，並非限於
      營建剩餘之泥土、碎石、碎磚等土石方之物，依現場照片
      所示，前開土地上所堆置之廢棄物種類繁多，尚有：塑膠
      屑、塑膠袋、塑膠容器、保特瓶、廢輪胎、廢紙、廢紙屑
      、廢木屑、廢木材、廢布、廢金屬、金屬廢料、金屬容器
      等物，詳如上述，參以被告於本院審理時亦供稱：「我載
      的大部分之磚頭、泥土塊，‧‧有混到廢鐵、塑膠管、紙
      板及水泥袋等物（見本院上更（一）卷第22頁），被告甲
      ○○亦不否認其所載運傾倒為營建拆除之混合廢棄物，而
      按行政院環保署九十三年七月十六日環署廢字第０９３０
      ０４２９８３號函規定(一)營建事業廢棄物再利用之「營建
      混合物」經分類後，屬營建剩餘土石方部分，依營建剩餘
      土石方處理方案處理，至其他非屬營建剩餘土石方，亦非
      屬公告可再利用之部分，應依違反廢棄物清理法規定處理
      或再利用。(二)營建混合物未經合法再利用機構分類，而經
      載運者逕行從事填地等行為，非屬「營建事業廢棄物之再
      利用種類及管理方式」之再利用方式。載運者逕行掩埋該
      「營建混合物」，屬任意棄置之行為，應已違反廢棄物清
      理法第四十一條或第四十二條之規定。（行政院環境保護
      署，據其於九十二年九月二十九日以環屬廢字第０９２０
      ０６８２９４號函亦同旨）。而本件被告甲○○載運堆置
      上開建築工地所拆除之廢棄物，且有木材、塑膠等夾雜其
      中，數量不少，此與一般單用以回填土地之土方、砂石殊
      異，並不符前述管理方式規定，其未依「營建事業廢棄物
      再利用管理辦法」取得個案再利用許可後，亦即其未取得
      營建混合物之合法再利用機構對於該「營建混合物」加以
      分類，即行將該「營建混合物」，任意載運為上開堆置掩
      埋之行為，即違反廢棄物清理法之規定，被告所辯，為卸
      責之詞，亦無足採信。
（五）綜上所述，被告所辯不足採信，事證明確，犯行堪以認定
      ，應依法予以論科。
二、按從事廢棄物清除、處理業務者，應向直轄市、縣（市）主
    管機關或中央主管機關委託之機關申請核發公民營廢棄物清
    除處理機構許可文件後，始得受託清除、處理廢棄物業務；
    又按未依第41條第1項規定領有廢棄物清除、處理許可文件
    ，從事廢棄物貯存、清除、處理者，處一年以上五年以下有
    期徒刑，廢棄物清理法第41條第1項、第46條第1項第4款前
    段分別定有明文。又按行為後法律有變更者，適用裁判時之
    法律；但裁判前之法律有利於行為人者，適用最有利於行為
    人之法律；刑法第二條第一項前段定有明文。次按廢棄物清
    理法業於九十年十月二十四日修正公布施行，修正前廢棄物
    清理法第二十二條第二項第四款規定，移置修正後第四十六
    條第一項第四款，其法定刑雖由「一年以上五年以下有期徒
    刑，得併科一百萬元以下罰金」，修正為「一年以上五年以
    下有期徒刑，得併科新臺幣三百萬元以下罰金」，然二者之
    法定刑並無不同。而第四款之規定，修正前後處罰之主體及
    行為態樣仍然相同，所不同者為從事廢棄物清除、處理業者
    申請核發許可證之規定由修正前第二十條移置於修正後第四
    十一條第一項，而修正後第四十一條第一項則增訂有但書第
    一款至第七款之除外規定；換言之，從事廢棄物清除、處理
    業務者，若有修正後第四十一條第一項但書各款情形之一，
    則無庸申請許可文件，即可受託清除、處理廢棄物業務，較
    諸修正前第二十條規定，修正後第四十一條規定顯然較有利
    ，就申請核發許可證之規定比較上開第四款之規定，可知修
    正後第四十六條第一項第四款之規定亦較修正前第二十二條
    第二項第四款規定有利，是應適用修正後有利於被告之法律
    裁判之。查被告未依法申領廢棄物清除、處理之許可文件，
    而從事廢棄物之分類、清除、處理等工作，核其所為，係犯
    修正後廢棄物清理法第四十六條第一項第四款前段未領有許
    可文件，從事廢棄物清除、處理罪。又被告所為事實欄（一
    ）（二）之行為，時間緊接，犯罪構成要件相同，顯係出於
    概括之犯意反覆為之，為連續犯，應依刑法第五十六條之規
    定以一罪論（即修正後廢棄物清理法第四十六條第一項第四
    款前段未領有許可文件，從事廢棄物清除、處理罪）。再被
    告曾於八十五年間因重利案，經本院判處有期徒刑四月確定
    ，甫於八十五年十一月三十日易科罰金執行完畢，有台灣台
    中地方法院檢察署刑案資料查註記錄表及台灣高等法院被告
    全國前案紀錄表在卷可稽，其於刑之執行完畢後五年內再犯
    本件有期徒刑以上之罪，為累犯，應依刑法第四十七條之規
    定，加重其刑。原審持同一見解，適用修正後廢棄物清理法
    第46條第1項第4款前段，刑法第11條前段、第2條第1項前段
    、第56條、第47條，並審酌被告因從事承包房屋修繕工作，
    產生建築廢棄物，而從事部分資源回收，尚未嚴重污染環境
    衛生，事後並已恢復土地原狀，犯罪所生危害尚非鉅大，及
    其犯罪之動機、目的、手段等一切情狀，量處被告有期徒刑
    壹年肆月，認事用法，核無不合，量刑亦稱妥適。被告上訴
    意旨否認犯行，指摘原判決不當，為無理由，應予駁回。
三、臺灣台中地方法院檢察署91年度偵字第5804號移送併案事實
    意旨略以：被告甲○○以友利公司名義向台中縣政府申請許
    可，並經台中縣政府於九十年三月二十二日以九十府環廢字
    第０三四五二四號核准之第一類級廢棄物清除許可後，竟與
    司清山基於共同之犯意，僱用司清山駕駛車號一六六－ＱＦ
    大貨車載運建築廢棄物至台中縣大里市○○○段七０之一０
    地號土地傾倒，未依許可文件內容清除、處理廢棄物，擅自
    堆置、儲存一般廢棄物及事業廢棄物，嗣於九十一年三月二
    十二日十七時許，在上址，為警當場查獲，因認被告甲○○
    有未依廢棄物清除、處理許可文件內容貯存、清除處理廢棄
    物行為，依移送併案事實，被告甲○○係涉犯修正後廢棄物
    清理法第四十六條第一項第四款後段之未依第四十一條第一
    項規定領有廢棄物清除、處理許可文件，從事廢棄物貯存、
    清除、處理罪，惟此部分之行為與上開論罪科刑之實事欄
    （一）、（二）部分之行為，犯罪態樣及構成要件均不相同
    ，且行為時間相距有一年多之久，方又被查獲該移送併案事
    實之行為，時間亦非緊接，二者應無裁判上之連續犯一罪關
    係，本院自不得併予審理。應退由檢察官依法另行處理，併
    為敘明。
據上論結，應依刑事訴訟法第368條，判決如主文。
本案經檢察官乙○○到庭執行職務。
中　　華　　民　　國　　94　　年　　 9 　　月　27 　　日
　　　　　　　　刑事第二庭  審判長法　官　李　璋　鵬
                                  法　官　方　艤　駐
　　　　　　　　　　　　　　　　　法　官　蕭　錦　鍾
上列正本證明與原本無異。
如不服本判決應於收受送達後十日內向本院提出上訴書狀，其未
敘述上訴之理由者並得於提起上訴後十日內向本院補提理由書（
均須按他造當事人之人數附繕本）。
                                  書記官　廖　次　芬
中　　華　　民　　國　　94　　年　　9 　　月　　27　　日
附錄：本案論罪科刑法條全文
廢棄物清理法第46條
有下列情形之一者，處一年以上五年以下有期徒刑，得併科新臺
幣三百萬元以下罰金：
一  任意棄置有害事業廢棄物。
二  事業負責人或相關人員未依本法規定之方式貯存、清除、處
    理或再利用廢棄物，致污染環境。
三  未經主管機關許可，提供土地回填、堆置廢棄物。
四  未依第41條第1項規定領有廢棄物清除、處理許可文件，從
    事廢棄物貯存、清除、處理，或未依廢棄物清除、處理許可
    文件內容貯存、清除、處理廢棄物。
五  執行機關之人員委託未取得許可文件之業者，清除、處理一
    般廢棄物者；或明知受託人非法清除、處理而仍委託。
六  公民營廢棄物處理機構負責人或相關人員、或執行機關之人
    員未處理廢棄物，開具虛偽證明。
無許可文件，以經營廢棄物清除、處理為常業者，處三年以上十
年以下有期徒刑，得併科新臺幣九百萬元以下罰金。
　　　　　　　　　　　　　　　　　　　　　　　　　　　Ｆ
